臺灣南投地方法院民事簡易判決
111年度投簡字第152號
原      告  張家益  

被      告  陳威豪  
            陳彥翔  
上列當事人間損害賠償事件，本院於民國111年9月13日言詞辯論
終結，判決如下：
    主      文
被告陳威豪應給付原告新臺幣壹萬零肆佰陸拾玖元。
原告其餘之訴駁回。
訴訟費用新臺幣參仟參佰壹拾元，由被告陳威豪負擔新臺幣壹佰
壹拾參元，餘由原告負擔。
本判決第一項得假執行。但被告陳威豪如以新臺幣壹萬零肆佰陸
拾玖元為原告預供擔保，得免為假執行。
    事實及理由
壹、程序方面： 
　　訴狀送達後，原告不得將原訴變更或追加他訴。但擴張或減
    縮應受判決事項之聲明者，不在此限。原告於判決確定前，
    得撤回訴之全部或一部。但被告已為本案之言詞辯論者，應
    得其同意。民事訴訟法第255條第1項但書第3款、第262條第
    1項分別定有明文。本件原告起訴時訴之聲明為：被告、訴
    外人謝志偉應給付原告新臺幣（下同）300,000元。嗣於本
    院民國111年9月13日言詞辯論期日時變更訴之聲明為：被告
    應給付原告306,998元。原告上開所為訴之變更，屬擴張應
    受判決事項之聲明，與前揭規定相符，應予准許；又原告於
    本院111年9月13日言詞辯論期日時，撤回對謝志偉部分之訴
    訟，而謝志偉亦當庭表示同意，故原告既撤回對謝志偉部分
    之訴訟，該部分訴訟繫屬即為消滅，本院即毋庸就該部分予
    以審理，先予敘明。
貳、實體方面：　　
一、原告起訴主張：原告於110年9月30日17時11分許，在南投縣
    ○○鄉○○路0段000號後方產業道路遭員警謝志偉追捕，當時原
    告先被被告壓制，且被告在原告無力反抗下以安全帽敲打原
    告頭部、手部，及騎坐在原告背上毆打原告腰部，導致原告
    受有第五腰椎錐弓骨折及腰椎滑脫、左手無名指受傷之傷勢
    ，原告因上開傷勢，支出醫療費用12,700元，及因就醫支出
    交通費用2,000元，且原告因腰椎傷勢每天痛苦難耐、無法
    正常行走，請求精神慰撫金292,298元，爰依侵權行為之法
    律關係提起本件訴訟等語。並聲明：被告應給付原告306,99
    8元。
二、被告部分：　　
（一）被告陳威豪抗辯略以：警察之前有告訴被告如有看到原告
      要告知，當天是其看到原告出現在他家附近，所以報警，
      等警察到了，因警察只有一個人，所以請被告幫忙圍捕，
      其就把車停在原告車後面，原告倒車衝撞其車，後下車逃
      逸，被告陳彥翔先追原告，其在後面追，被告陳彥翔後來
      有追到原告，就先壓制原告，被告陳彥翔僅是壓著原告而
      已，原告有要掙脫；因原告撞其車，其氣不過有徒手打原
      告的肩膀兩拳而已，其沒有拿安全帽，且被告追到原告之
      前，原告已經受傷了等語資為抗辯。並聲明：原告之訴駁
      回。 
（二）被告陳彥翔抗辯略以：其沒有拿安全帽，其只有壓制原告
      而已；被告追到原告之前原告有跌倒，且其一開始是用膝
      蓋壓制原告，但原告要掙脫，所以其印象中有坐上去壓制
      原告，惟其有一腳是撐著的，並沒有全部坐上去，其餘均
      如被告陳威豪所述等語資為抗辯。並聲明：原告之訴駁回
      。
三、法院之判斷：　
（一）原告主張其於110年9月30日在南投縣○○鄉○○路0段000號後
      方產業道路為員警謝志偉追捕，被告並協助謝志偉壓制原
      告等情，為被告所不爭執，堪信原告上開主張為真。
（二）當事人主張有利於己之事實者，就其事實有舉證之責任，
      民事訴訟法第277條本文定有明文，是主張他人應負侵權
      行為損害賠償責任之人，自應就侵權行為構成要件負積極
      舉證責任。又因故意或過失，不法侵害他人之權利者，負
      損害賠償責任，民法第184條第1項前段固有明文，惟所謂
      不法，指無阻卻違法之情形而言，若權利之行使不違反公
      共利益，或非以損害他人為主要目的者，縱加損害於他人
      ，在未逾越正當權利行使之範圍內，亦不負侵權行為賠償
      責任。復現行犯，不問何人得逕行逮捕之；被告抗拒拘提
      、逮捕或脫逃者，得用強制力拘提或逮捕之。但不得逾必
      要之程度，刑事訴訟法第88條第1項、第90條定有明文。
      而依法令之行為，不罰，刑法第21條第1項亦有明定。是
      行為人依法律或命令所為之行為，因不具違法性，即與侵
      權行為「不法」之要件未合。
（三）經查：
　  ⒈本件謝志偉追捕原告之過程，經本院當庭勘驗謝志偉之密
      錄器，其勘驗結果為：
　　　檔案名稱： PICT0031
     （下所示時間為播放時間，對話為臺語發音）
      00：00：00-00：01：13
      (員警騎乘機車至藍色自小貨車[下稱A車]前，A車前有3名
      男子，分別為頭戴白色帽子男子、身穿藍色上衣男子[下
      稱A男]、身穿黑色上衣男子[下稱B男])
      不詳：那輛那輛（3人手指均指向畫面上方）
      員警：摩托車，白色
      不詳：沒有，這
      員警：靠夭，那車ㄟ
      不詳：走了走了，要走了
      員警：(他騎有輪?)
      不詳：我幫你擋車
      員警：沒有，你用車你用車，危險，他會撞他會撞，他  
            會撞他會撞
      (員警將機車停於路旁)
      不詳：我後面，快點
      (A男駕駛A車掉頭迴轉，B男騎乘機車往前手指方向過去，
      員警騎乘機車在B男後方)
      (員警將機車停於路旁，並跑步往前，畫面出現A車停於路
      邊、A男、銀色自小客車[下稱B車]、藍色小貨車[下稱C車
      ])
      員警：不要走
      不詳：快點
      00：01：14-00：01：44
      (員警越過A車、A男，往B車方向走去，手上並持有辣椒水
      ，B車往C車方向行駛並擦撞C車後，後退前進加速無法越
      過C車，B車倒退行駛至A車前，右後輪並駛出路面後，B車
      加速往前行駛並擦撞C車後停止）
      00：01：45-00：01：50
      (B男、員警手持不明物品及警棍往B車方向走去)
      不詳：幹，瘋子
      不詳：要拿棍子打
      00：01：51-00：02：07
      (B車駕駛座打開下來一男子[下稱C男])
      員警：下車，幹你娘機嘛
      (員警往C男方向跑去，畫面出現B男追逐C男，B男抓住C男
      ，C男跌躺在地，B男坐在C男身上，員警在旁)
      員警：幹
      不詳：喔，你娘
      員警：你還跑
      00：02：08-00：02：18
      (畫面出現一頭戴安全帽、身穿深藍色上衣男子[下稱D男]
      ，靠近C男蹲下，D男舉起右手往下毆打C男，後出現A男以
      右腳朝C男方向踹數下，後以右手毆打C男，此時D男仍持
      續以右手毆打C男，員警蹲在旁)
      A男：跑，幹你娘，我的車你也敢牽，哈，我的車你也敢
      牽，臭機嘛，就是你，害我那時候都沒有車
      00：02：19-00：02：40
      (D男脫下安全帽，以安全帽毆打C男數下後，走至B男後方
      以腳踹C男)
      不詳：打下去
      不詳：幹你娘，機嘛，你還跑
      不詳：現在是怎樣
      A男：我的車你在偷什麼
      員警：小心小心
      不詳：臭機嘛，你還跑啊，手銬
      00：02：41-00：03：00
      (A、B男壓制住C男，此時B男左腳壓住C男腰臀部，雙手分
      別壓住C男大腿及手，A男雙手分別壓住C男頸部及手，員
      警拿出手銬欲將C男右手銬住，A、B男將C男身體頭部朝下
      、雙手反壓在身體後，此時B男身體仍壓制在C男身上)
     -------------------------------------------------　
　　  並有勘驗筆錄1份在卷可參，而其中A車為被告陳威豪所有
      、A男為被告陳威豪、B男為被告陳彥翔、B車為原告所駕
      駛、C男為原告等節，經本院當庭向兩造確認無誤，是依
      上開勘驗內容足知原告為逃避追捕，有駕車衝撞現場車輛
      之行為，應合於刑法之毀損罪，而屬現行犯，則依上開說
      明，被告自得逕行逮捕原告，參照上開勘驗結果，被告陳
      彥翔自追到原告及之後之壓制期間，並未出手毆打原告，
      僅單純將原告壓制在地，亦未見被告陳彥翔其動作有惡意
      將其身體重量置於原告背部之情形，則被告陳彥翔單純壓
      制原告之行為，縱使因原告仍欲掙脫而於拉扯間受傷，應
      認尚未逾逮捕之必要程度，自屬依法令所為合法之逮捕行
      為，難認有何不法侵權行為存在，則原告主張被告陳彥翔
      應對其負損害賠償責任，即屬無據。
　  ⒉被告陳威豪部分，自承因原告撞其車輛，其氣不過有打原
      告肩膀2拳等語，復參照上開勘驗筆錄可知，被告陳威豪
      有以右腳朝原告方向踹數下，後以右手毆打原告（惟部位
      不明），應認被告陳威豪逮捕原告之行為，實已逾必要之
      程度，仍應負損害賠償責任。
（四）因故意或過失，不法侵害他人之權利者，負損害賠償責任
      。不法侵害他人之身體或健康者，對於被害人因此喪失或
      減少勞動能力或增加生活上之需要時，應負損害賠償責任
      。不法侵害他人之身體、健康、名譽、自由、信用、隱私
      、貞操，或不法侵害其他人格法益而情節重大者，被害人
      雖非財產上之損害，亦得請求賠償相當之金額。損害賠償
      除法律另有規定或契約另有訂定外，應以填補債權人所受
      損害及所失之利益為限，民法第184條第1項前段、第193
      條第1項、第195條第1項前段、第216條第1項分別定有明
      文。經查：
　  ⒈原告主張其因被告陳威豪之傷害行為，受有第五腰椎退化
      性關節炎合併第五腰椎椎弓骨折及腰椎滑脫之傷害，固據
      其提出竹山秀傳醫院診斷證明書1紙為證（見本院卷第25
      頁），然原告於110年10月29日至竹山秀傳醫院門診時，
      診斷為第五腰椎椎弓骨折及腰椎滑脫，但腰椎的問題為宿
      疾，並非最近發生的疾病等情，有該院110年12月17日110
      竹秀管字第1101201122號函1份附卷可參（見本院卷第121
      頁），足認該部分傷勢之造成與被告陳威豪間無因果關係
      ，則因該傷勢產生之醫療、交通費用即不應令被告陳威豪
      負擔，而原告於入法務部○○○○○○○○時，經檢查外傷，計有
      四肢挫傷、脊椎骨受損及右眼瘀血之傷勢，有外傷紀錄表
      1紙在卷可憑（見本院卷第23頁），惟另參酌原告於遭壓
      制前有駕車衝撞，上開部分傷勢不能排除是於當時所造成
      ，而要將原告前往就診所支出費用區別是否有關腰椎，欲
      證明其數額有重大困難，是本院於認定賠償金額時將參考
      上揭因素，定被告陳威豪賠償之數額。
　  ⒉原告主張其先後於衛生福利部南投醫院、草屯療養院、竹
      山秀傳醫院就診，分別需支出6,998元、3,696元、2,006
      元，衛生福利部南投醫院部分經該院聲請對原告發支付命
      令後，已由本院以111年度投司小調字第269號調解成立，
      並提出醫療費用收據、門診醫療收據、收費通知單等件為
      證（見本院卷第173頁至第191頁），復經本院調閱111年
      度投司小調字第269號卷宗核閱無誤，原告並陳稱醫療費
      用僅依收據請求，保管金分戶卡毋庸計算，依此計算，衛
      生福利部草屯療養院之費用為1,573元、竹山秀傳醫院之
      費用為1,776元，再加計衛生福利部南投醫院之費用6,998
      元，共計為10,347元。
　　⒊原告又主張其因被告陳威豪之傷害行為，於入法務部○○○○○
      ○○○後，因需就診自看守所搭乘計程車至竹山秀傳醫院，
      支出交通費用2,000元，並提出三友汽車行免用統一發票
      收據為證（見本院卷第55頁至第61頁），此部分核屬原告
      因此增加之生活上需要，原告請求此部分之費用，自屬有
      據。
　　⒋從而，原告關於請求醫療、交通費用部分之金額為12,347
      元（計算式：10,347＋2,000＝12,347），本院並參酌前開
      說明，認被告陳威豪賠償之數額應減為二成始為被告陳威
      豪應負擔之合理金額，依此計算為2,469元（計算式：12,
      347×20%＝2,469，元以下四捨五入）。
　　⒌慰撫金之賠償，其核給之標準固與財產上損害之計算不同
      ，然非不可斟酌雙方身分資力與加害程度，及其他各種情
      形核定相當之數額（最高法院51年台上字第223號判例參
      照）。又民法第195條第1項規定所謂相當之金額，除斟酌
      雙方身份資力外，尤應兼顧加害程度與其身體、健康影響
      是否重大以為斷（最高法院89年度台上字第1952號判決意
      旨參照）。經查，原告現於安養中心擔任看護、每月薪資
      32,000元，學歷為國中畢業；被告陳威豪則務農，高職畢
      業，收入不固定，每月約25,000元至26,000元等情，業據
      原告、被告陳威豪於本院審理時陳述在卷，並參酌原告、
      被告陳威豪之稅務電子閘門財產所得調件明細表之財產情
      形，及斟酌原告之傷勢，對於身體、精神上所造成之痛苦
      等情形，認原告請求被告陳威豪賠償精神慰撫金部分，以
      8,000元為適當，逾此數額之請求，則屬過高。
四、綜上所述，原告請求被告陳威豪給付10,469元（計算式：2,
    469＋8,000），為有理由，應予准許，然逾此範圍之請求及
    對被告陳彥翔之訴，則無理由，應予駁回。
五、本件事證已臻明確，兩造其餘攻擊防禦方法，與判決結果不
    生影響，爰不逐一論述。
六、本件原告勝訴部分，係就民事訴訟法第427條第1項適用簡易
    程序所為被告陳威豪部分敗訴之判決，依民事訴訟法第389
    條第1項第3款規定，應依職權宣告假執行。並依同法第392
    條第2項規定，依職權宣告被告陳威豪如預供相當之擔保，
    得免為假執行。
七、訴訟費用負擔之依據：民事訴訟法第79條。　　　
中　　華　　民　　國　　111 　年　　10　　月　　14　　日
                        臺灣南投地方法院南投簡易庭
                              法  官  丁婉容  
以上為正本係照原本作成。
如不服本判決，應於送達後20日內，向本院提出上訴狀並表明上
訴理由，如於本判決宣示後送達前提起上訴者，應於判決送達後
20日內補提上訴理由書（須附繕本）；並向本院繳足上訴裁判費
。　　　　　　　　　　　　　　　
中　　華　　民　　國　　111 　年　　10　　月　　14　　日
                              書記官  詹書瑋